【裁判字號】    98,易,3278
【裁判日期】    981124
【裁判案由】    故買贓物
【裁判全文】
臺灣臺中地方法院刑事判決              98年度易字第3278號
公  訴  人  臺灣臺中地方法院檢察署檢察官
被      告  丙○○
                      號
上列被告因故買贓物案件，經檢察官提起公訴（98年度偵字第21
883 號），本院判決如下：
    主    文
丙○○犯故買贓物罪，累犯，處有期徒刑柒月。
    犯罪事實
一、丙○○前於民國92年間，曾因故買贓物案件，經本院以92年
    度訴字第1773號判處有期徒刑3 月確定，並於93年4月1日易
    科罰金執行完畢，詎其竟不知警省悔悟。緣其係以在跳蚤市
    場擺設攤位，收購、修理、販售二手監視器鏡頭、汽車音響
    等電器產品為業之人，依其智識程度、銷售業務經驗及一般
    社會之通見，已知悉甲○○（所犯竊盜罪，另經檢察官提起
    公訴）於98年2月3日持至臺中市○○區○○路之東光跳蚤市
    場兜售之如附表所示之汽車音響2台（起訴書僅記載1台），
    係於附表所示時間、地點，自附表所示被害人之汽車內所竊
    得，屬來路不明之贓物，竟仍以新臺幣（下同）5 百元之價
    格予以買受。嗣經警查獲甲○○所涉犯之竊盜罪行，而依循
    甲○○之供述循線查獲丙○○，並扣得如附表所示之汽車音
    響2 台。
二、案經臺中縣警察局清水分局報告臺灣臺中地方法院檢察署檢
    察官偵查起訴。
    理  由
壹、證據能力之說明：
    按被告以外之人（包括證人、鑑定人、告訴人、被害人及共
    同被告等）於審判外之陳述，雖不符刑事訴訟法第159條之1
    至之4 等四條之規定，而經當事人於審判程序同意作為證據
    ，法院審酌該言詞陳述或書面陳述作成時之情況，認為適當
    者，亦得為證據；當事人、代理人或辯護人於法院調查證據
    時，知有刑事訴訟法第159條第1項不得為證據之情形，而未
    於言詞辯論終結前聲明異議者，視為有前項之同意，同法第
    159條之5定有明文。立法意旨在於傳聞證據未經當事人之反
    對詰問予以核實，原則上先予排除；惟若當事人已放棄反對
    詰問權，於審判程序中表明同意該等傳聞證據可作為證據；
    或於言詞辯論終結前未聲明異議，基於尊重當事人對傳聞證
    據之處分權及證據資料愈豐富，愈有助於真實發見之理念，
    且強化言詞辯論主義，使訴訟程序得以順暢進行，上開傳聞
    證據亦均具有證據能力。被告丙○○於準備程序中就證人甲○○、乙○○等人於警詢及偵查中之陳述，已同意作為證據
    （見本院卷第40頁）；另關於證人丁○○之警詢筆錄，本院
    審理時予以提示並告以要旨，亦經被告表示意見，而被告已
    知上述筆錄乃傳聞證據，惟並未於言詞辯論終結前對該等筆
    錄內容異議。本院審酌上開陳述作成時之客觀狀況，並無任
    何遭不當施壓或干擾，亦未有具體事證顯示渠等有遭受不當
    取供之情形，因認以之作為本件之證據亦屬適當，依上開刑
    事訴訟法第159 條之5第1項之規定，自皆得作為證據使用。
貳、實體部分
一、訊據被告丙○○固坦承確有於上揭時地，以500 元之代價向
    甲○○買入如附表所示之2 台汽車音響之事實，然矢口否認
    有何故買贓物之犯行，辯稱：伊有向甲○○表示不收贓物，
    且有要求甲○○出具切結書，同時核對甲○○之身分證件，
    因本件甲○○販賣的汽車音響，其中一台是故障的，因此價
    格才比較便宜，所以伊根本不知道甲○○所持以販賣之汽車
    音響是失竊之贓物云云。惟查：
  (一)如附表所示之汽車音響，確實係甲○○所竊得之贓物一情，
    ，除據證人甲○○證述在卷，並經被害人丁○○、乙○○等
    人指訴甚詳，復有臺中縣警察局清水分局偵查隊贓物領據 2
    紙在卷可稽（警卷第17、20頁）。另被告確實於98年2月3日
    以500元之代價，向甲○○買入如附表所示之汽車音響2台，
    除為被告所不爭執外，並據證人甲○○證述屬實，復有甲○○書立之讓渡切結書1 紙（警卷第39頁）、台中縣警察局清
    水分局扣押筆錄、扣押物品目錄表、現場搜證照片（警卷第
    28～38）附卷可佐。從而，被告於客觀上確實有向甲○○買
    入贓物之事實無訛。基此，本件主要應審究者，厥為被告於
    收購上揭甲○○所兜售之汽車音響時，主觀上是否有該等物
    品係屬贓物之認識？
  (二)按刑法第349條第2項故買贓物罪之成立，以行為人具有故意
    為其成立要件，至於故意，則包括直接故意與間接故意，即
    對贓物有不確定之認識而仍收買之，亦應成立收受贓物罪，
    如不相識者，以廉價或不相當之價格，或未合理交代來源而
    兜售貨品，因其遠低於市價或來源不明，心疑其為贓物，貪
    圖價廉或其他考慮，而予以收購之，即應成立故買贓物罪。
    又我國並未禁止二手物品之交易買賣，然鑑於此類交易金額
    非鉅，買受者多僅就產品外觀之新舊、有無損壞及功能是否
    故障等進行估價，出賣人亦無須負擔產品維修、保固或更換
    瑕疵品等售後服務，性質上屬於一次性之交易活動，且買受
    人並無足夠能力得以針對出賣人身分、產品來源等進行確實
    之徵信，故有採取出具「讓渡書」、「切結書」、「買賣契
    約書」之方式進行交易者，即由出賣人以書面聲明交易標的
    之來源正當且非盜贓等事項，作為雙方權利義務之憑據，此
    乃一般民間二手（中古）交易之常態。
  (三)經查，證人甲○○除於98年2月3日持本案之2 台汽車音響前
    往販賣予被告外，在此之前，己有5、6次至臺中市○○區○○路之東光跳蚤市場兜售物品予被告之紀錄，且販賣之物品
    即為汽車音響或攝影機，業據證人甲○○證述屬實（警卷第
    7 頁、本院卷第56頁筆錄）。且證人甲○○於本院審理時復
    證稱：被告雖有向伊詢問汽車音響之來源，惟伊沒有回答，
    且被告亦未再追問等語（本院卷第55頁背面）。茲被告多次
    向證人甲○○收購屬性相同且重複之物品，已違通常個人銷
    售自己所有中古物之交易常情。且被告既係在跳蚤市場收購
    、修理、販售二手監視器鏡頭、汽車音響等電器產品為業，
    對於物流通路亦當有相當程度之知悉，其對於該等汽車音響
    之來源可疑一節實難諉言不知。
  (四)另卷內雖有上開證人甲○○銷贓時所簽立之讓渡切結書在卷
    （警卷第39頁）。惟證人甲○○證稱：伊當時在切結書上並
    沒有書寫物品之名稱及型號，品名與數量係被告丙○○填寫
    ，伊不清楚被告丙○○在切結書上寫了幾件音響的型號；且
    曾經於嗣後販賣物品予被告時，被告還將先前書立之切結書
    拿出來加上當次販賣之物品等語（見本院卷第57頁筆錄）。
    顯見被告此部分所要求作為雙方權利義務重要憑據之讓渡切
    結書之簽立，僅徒具形式之意義，被告實未就證人甲○○所
    販售之汽車音響詳究其來源正當，或命甲○○逐一聲明保證
    之，與一般民間二手舊貨交易之常態已有歧異，此舉更凸顯
    被告無非僅為掩飾物品取得之來源，企圖將甲○○銷售之物
    品與來源合法之同類商品加以混淆，增加司法偵查與贓物辨
    識之困難度。是本件被告向甲○○購買之汽車音響縱有讓渡
    切結書以資佐證，仍無礙於本院對其於確有故買贓物主觀犯
    意之認定。
  (五)況本件依被害人乙○○、丁○○等人之指陳，渠等所裝設之
    汽車音響價值分別約6千元及4千元不等（參上開贓物領據所
    載），然被告竟以顯不相當之代價即5 百元之價格，即得以
    向證人甲○○買受，縱使如證人甲○○所述，其中一台已故
    障，惟被告收購之價錢仍顯然偏低，益徵被告於同案證人甲○○持以銷贓之際，即皆已明悉上開汽車音響為贓物，其主
    觀上具有故買贓物之不法犯意甚明。
  (六)綜上所述，被告所辯，無非臨訟卸責之詞，不足採信。本件
    事證已臻明確，被告觸犯故買贓物犯行，洵堪認定。
  (七)另依證人甲○○書立之讓渡切結書所示，其上記載之「 MR-
    9000N」、「AMWOOD SX-800VCD」 等型號之汽車音響，正是
    被害人丁○○、乙○○2 人於附表所示之時間所失竊之汽車
    音響；再參酌證人甲○○於本院審理中證稱，98年2月3日當
    天確實拿2 台汽車音響賣予被告丙○○（本院卷第57頁），
    且被告亦為相同之供述，堪認被告丙○○當天係1 次向證人
    甲○○收購2台汽車音響甚明。雖檢察官僅就被告收購其中1
    台汽車音響（被害人乙○○失竊之AMWOOD SX-800VCD音響）
    起訴，惟未據起訴之部分，與起訴之犯罪事實實具有想像競
    合犯之裁判上一罪之關係，自為起訴效力所及，本院仍當併
    予審理。至於讓渡切結書上另記載之「PASSION CD-105」之
    物品，被告丙○○辯稱係其他2台音響，其中1台之另一組型
    號；惟參照證人甲○○之說詞，係伊於不同時間販賣予被告
    時，在舊有之切結書上填加上去的。究竟何者為真，故難以
    查證，惟即使「PASSION CD-105」，係證人甲○○另行販賣
    予被告之物品（不論是同一時間或不同時間），惟依卷內相
    關資料，亦無從認定「PASSIONCD-105」 係贓物，自與被告
    本案故買贓物之犯行無關，此部分無從併予審酌，附此敘明
    。
二、論罪科刑：
  (一)核被告所為，係犯刑法第349條第2項之故買贓物罪。被告以
    一行為向甲○○故買2 件分別屬被害人丁○○、乙○○遭竊
    之贓物，為想像競合犯，應從一重處斷。被告丙○○有事實
    欄所載之前科，此有臺灣高等法院被告前案紀錄表可查，其
    於有期徒刑執行完畢後，5 年以內故意再犯本件有期徒刑以
    上之罪，為累犯，應依刑法第47條第1 項之規定予以加重其
    刑。爰審酌被告囿於貪念而以低價故買贓物，既侵害被害人
    洪啟明、丁○○等人之財產權益，亦使被竊取之物難於追及
    或回復，並助長竊風之盛行，已無足取，況其素行不佳，前
    即曾因贓物案件，受徒刑之科處及執行，已見前述，猶心存
    僥倖，不知守法營業，反而貪小便宜，向甲○○故買贓物，
    再參以被告另因故買贓物案件，經臺灣高等法院臺中分院以
    98年度上易字第1017號判處應執行有期徒刑1年6月確定（現
    正執行中），參照卷附之上開判決書所載，被告故買之贓物
    數量多達近百個，提供竊嫌銷贓管道，實為收贓之大宗，對
    社會治安及個人財產之危害甚鉅非小，事後猶飾詞狡辯，缺
    乏對自己犯行展現悔悟心意之具體表現等一切情狀，量處如
    主文所示之刑，以資儆懲。
  (二)另按刑罰之執行，係對於人身及財產之侵害，應止於犯罪行
    為人之一身為原則。沒收為從刑之一種；刑法上所謂屬於犯
    罪行為人因犯罪所得之沒收物，乃指無他人得對於該物主張
    法律上之權利者而言；倘該物原屬被害人所有，而為犯罪行
    為人因犯罪而取得或變易獲得，該被害人既仍得對之為法律
    上權利之主張，自難認該當於沒收之要件（最高法院97年度
    台上字第2250號判決要旨參照）。本件扣案之汽車音響2 台
    係屬贓物，且業據被害人領回，有贓物領據2 紙在卷可佐，
    自非係被告犯罪所得應以宣告沒收之物。又扣案之讓渡切結
    書共計10張，不論與本案是否有關，均係各該出賣人於銷售
    二手商品予被告時所書立，以為雙方權利義務之憑據，亦係
    買賣交易之憑證，其所佐證者乃係雙方曾有買賣關係之締結
    ，但與在刑法上是否即構成故買贓物未必具體相關，因此，
    該等讓渡切結書亦不宜認係被告所有直接供犯罪所用或所得
    之物，自亦無從併予諭知沒收。
據上論斷，應依刑事訴訟法第299 條第1項前段，刑法第349條第
2項、第47條第1項，刑法施行法第1條之1第1項、第2項前段，判
決如主文。
中    華    民    國    98    年    11    月    24    日
                  刑事第六庭  審判長法官  林三元
                                    法官  戴博誠
                                    法官  高英賓
以上正本證明與原本無異。
如不服本判決應於收受判決後10日內向本院提出上訴書狀，並應
敘述具體理由；其未敘述上訴理由者，應於上訴期間屆滿後20日
內向本院補提理由書（均須按他造當事人之人數附繕本）「切勿
逕送上級法院」。
                                  書記官  司立文
中    華    民    國    98    年    11    月    24    日
附表:
┌──┬──────┬──────────┬───────────┬────────┬───┐
│編號│時間        │地                點│竊     盜     方    式│竊   得   財  物│被害人│
├──┼──────┼──────────┼───────────┼────────┼───┤
│  │98年1 月31日│臺中市○區○○路與五│以可觀上足供兇器使用之│ETC收費儲值卡1張│丁○○│
│    │上午0 時許  │順街口之車牌號碼2U－│螺絲起子，敲破車窗玻璃│、汽車音響1 台（│      │
│    │            │3923號自小客車內。  │（毀損部分，未據告訴）│型號：MR-9000N）│      │
│    │            │                    │，入內徒手行竊。      │                │      │
├──┼──────┼──────────┼───────────┼────────┼───┤
│  │98年2月1日上│臺中市○區○○路164 │同上                  │汽車音響1 台    │乙○○│
│    │午4 時許    │號之車牌號碼VM－8879│                      │（型號：AMWOOD  │      │
│    │            │號自小客車內。      │                      │SX-800VCD）     │      │
└──┴──────┴──────────┴───────────┴────────┴───┘
附錄論罪科刑法條：
中華民國刑法第349條
收受贓物者，處3年以下有期徒刑、拘役或5百元以下罰金。搬運
、寄藏、故買贓物或為牙保者，處5 年以下有期徒刑、拘役或科
或併科1 千元以下罰金。
因贓物變得之財物，以贓物論。


司法院資訊處製作；財團法人民間司法改革基金會備份。
